臺灣臺北地方法院民事判決　　　　　　　　96年度訴字第70號
原　　　告　乙○○
訴訟代理人　李志澄律師
複代理人　　林美伶律師
被　　　告　甲○○
訴訟代理人　莊乾城律師
複代理人　　莊明翰律師
上列當事人間分割共有物事件，本院於民國九十六年五月七日言
詞辯論終結，判決如下：
    主  文
兩造共有坐落台北市○○區○○段○○○八地號土地應有部分，
及坐落其上門牌號台北市○○○路○段二○四號一樓建物准予變
賣，所得價金，按原告、被告應有部分各二分之一比例分配之。
訴訟費用由被告負擔二分之一，餘由原告負擔。
    事實及理由
一、原告主張：兩造共有坐落台北市○○區○○段六小段8地號
    面積127平方公尺土地應有部分共八分之二，及坐落該土地
    上同小段1364建號，門牌台北市中山區○○○路○段204號1
    樓之房屋，所有權應有部分各二分之一（即土地登記應有部
    分各八分之一，建物登記應有部分各二分之一）。系爭共有
    之房地並無不能分割之情形，亦無訂有不分割之期限，兩造
    曾於民國95年11月16日假台北市中山區調解委員會試行調解
    但未成立，兩造就系爭共有物顯已不能協議決定分割之方法
    ，爰訴請法院裁判分割，又系爭共有之房地因係屬四層樓房
    之第一層，為單一之店面，僅能作為整體使用，無法以原物
    分配之方式分割，爰依民法第823條第1項前段、824條第1、
    2 項之規定，請求變賣共有物，並以所得價金按原告應有部
    分二分之一，被告應有部分二分之一之比例分配。並聲明：
    請求判決兩造所共有坐落台北市○○區○○段六小段8地號
    面積127平方公尺土地應有部分共八分之二，及坐落該土地
    上之同小段1364建號，門牌台北市中山區○○○路○段204號
    1 樓所有權全部，准予變價分割，所得價金按原告應有部分
    二分之一，被告應有部分二分之一之比例分配之。
二、被告則以：系爭房地係兩造共有，原告及被告兩家共有之房
    地，歷年來一部分由原告之夫吳中村使用，一部分由被告之
    夫吳聰明使用，各自使用雙方均無異議，系爭房地所有權雖
    共有，但交與某一方使用，即有默示之分管協議等語置辯。
    並聲明：原告之訴駁回。
三、兩造不爭執之事實：
    兩造共有坐落台北市○○區○○段六小段8地號面積127平方
    公尺土地應有部分共八分之二，及坐落該土地上同小段1364
    建號，門牌台北市中山區○○○路○段204號1樓之房屋，所
    有權應有部分各二分之一（即土地登記應有部分各八分之一
    ，建物登記應有部分各二分之一）。
四、按各共有人，得隨時請求分割共有物，但因物之使用目的不
    能分割或契約訂有不分割之期限者，不在此限，民法第823
    條定有明文。又按且共有物分管之契約與共有物不分割之約
    定有異，應不影響共有人共有物分割請求權之行使（最高法
    院84年度台上字第865號裁判可資參照）。本件被告辯稱兩
    造間有分管協議云云，姑不論被告未能舉證以實其說，縱係
    兩造間有分管協議，揆諸前揭說明，亦不影響共有人共有物
    分割請求權之行使，又系爭房地並無依使用目的不能分割之
    情事，兩造間亦無不分割之特約，而兩造迄今未能達成分割
    之協議，則原告請求裁判分割系爭建物，於法即屬有據。
五、次按，共有物之分割，依共有人協議之方法行之，分割之方
    法，不能協議決定者，法院得因任何共有人之聲請，命為以
    原物分配於各共有人，或變賣共有物，以價金分配於各共有
    人，民法第824條定有明文。又按共有物之分割方法，應斟
    酌當事人之聲明、共有物之性質、經濟效用及全體共有人之
    利益等因素決之，惟如分配原物有困難時，則應予變賣，以
    價金分配於各共有人，最高法院57年台上字第2117號、51年
    台上字第271號判例可資參照。查系爭共有之房地係係公寓
    大廈之專有部分，自無法以原物分配於各共有人，而須採變
    賣共有物以價金分配於各共有人之方法分割，是本件原告訴
    請法院分割共有物，並請求以變賣共有物以價金分配於各共
    有人，洵屬有據。
六、綜上所述，本件兩造為系爭共有物之全體共有人，因兩造無
    法依協議方式分割共有物，原告爰依民法第824條之規定，
    訴請法院分割共有物，以變賣共有物以價金分配予各共有人
    為分割方法，每人各依應有部分各二分之一比例為分配，洵
    屬有據，為有理由，應予准許。
七、末查，本件為因共有物分割之事件涉訟，故本院認由被告負
    擔本件訴訟費用，顯失公平，故應依民事訴訟法第80條之1
    規定，由兩造依應有部分比例平均訴訟費用為宜，併此陳明
    。
八、本件事證已臻明確，兩造其餘攻擊或防禦方法，經本院審酌
    後，認均與本件之結論無涉，茲不再一一論述，併予敘明。
九、民事訴訟費用負擔之依據：民事訴訟法第80條之1。
中　　華　　民　　國　　96　　年　　5 　　月　　21　　日
                  民事第六庭    法　官　郭美杏
以上正本係照原本作成
如對本判決上訴，須於判決送達後20日內向本院提出上訴狀
中　　華　　民　　國　　96　　年　　5 　　月　　22　　日
                    　　　　　　書記官　潘惠梅
